【裁判字號】    96,上易,33
【裁判日期】    970919
【裁判案由】    侵權行為損害賠償
【裁判全文】
臺灣高等法院花蓮分院民事判決          96年度上易字第33號
上  訴  人  長雄交通企業股份有限公司
法定代理人  甲○○
訴訟代理人  鍾年展律師
被 上 訴人  台灣產物保險股份有限公司
法定代理人  丁○○
訴訟代理人  丙○○
訴訟代理人  乙○○
上列當事人間請求侵權行為損害賠償事件，上訴人對於中華民國
96年4月24日臺灣花蓮地方法院94年度訴字第135號第一審判決，
提起上訴，本院於97年9月9日言詞辯論終結，判決如下：
    主  文
上訴駁回。
第二審訴訟費用由上訴人負擔。
    事實及理由
一、本件被上訴人在原審起訴主張：
（一）訴外人莊蕙瑛（以下簡稱莊蕙瑛）於民國（下同）93年 6
      月11日下午4時10分許，駕駛車號G6-3953號自小客車與駕
      駛長雄公司所有車號GT-692號營業用大貨車之司機張清一
      （以下簡稱張清一），於沿花蓮縣台九線分別由南往北及
      由北往南方向行駛，途經花蓮縣鳳林鎮台九線235公里5百
      公尺處時，因駕駛不慎，撞損被上訴人承保由訴外人楊東
      誠（以下簡稱楊東誠）駕駛之友豐交通有限公司（下稱友
      豐公司）所有車號718-GB號營業用曳引車，發生本件系爭
      車禍。本件系爭車禍，經臺灣省車輛行車事故覆議鑑定意
      見，認被上訴人承保之系爭曳引車無肇事因素，故應由莊
      蕙瑛及上訴人之司機張清一共同承擔肇事責任，而張清一
      係受僱於上訴人，依法上訴人應連帶賠償因此所生之損害
      。
（二）又被上訴人承保系爭營業曳引車所受損害之修復費用計新
      臺幣（下同）977,000元（其中工資費用為153,700元、塗
      裝費用為6,000元，材料費用為890,930元，總計應為1,05
      0,630元，協調後折扣70,630元材料費，以980,000元交修
      ，被上訴人依保險契約扣除被保險人自負額 3,000元後，
      賠付 977,000元），被上訴人已依保險契約賠付被保險人
      ，爰依保險法第53條侵權行為之法律關係，提起本件訴訟
      等語。
（三）被上訴人在原審聲明：上訴人應與莊蕙瑛、張清一連帶給
      付977,000元，及自起訴狀繕本送達翌日（即96年1月24日
      ）起至清償日止，按年息5%計算之利息；願供擔保請准宣
      告假執行。經原審判命上訴人、張清一連帶給付被上訴人
       679,223元，而駁回其餘請求後，上訴人就其敗訴部分提
      起上訴，被上訴人則在本院聲明：上訴駁回。
二、上訴人請求廢棄原判決及駁回被上訴人在第一審之訴。其上
    訴理由略以：原審判決不採有利於上訴人之臺灣省車輛行車
    事故覆議鑑定委員會鑑定意見，係以楊東誠之證詞不足採信
    ，且張清一之煞車痕起點處及車禍後各車車損及停放相關位
    置角度等資料，均無從推論有利上訴人之覆議結果，遽為不
    利於上訴人之判決。惟楊東誠與張清一，非熟識之關係，自
    無偏頗一方之必要，其於另案證述：「伊看見前方乙輛（車
    號G6 -3953即莊蕙瑛所駕駛之車輛）自小客車要超越前方的
    車輛」之證詞，並無不可採信之情。而楊東誠係本件系爭車
    禍之目擊證人，審酌其與莊蕙瑛、張清一並無仇隙恩怨，應
    可足認莊蕙瑛於事故時，確有違規跨越雙黃線超車之過失行
    為，是受上訴人僱傭之張清一並無過失等語。
三、本件經本院審理結果，認為第一審依侵權行為之法律關係判
    命上訴人給付如上所述之金額，認事用法均無違誤，應予維
    持，上訴人之上訴為無理由，應予駁回。除引用第一審判決
    書記載之事實、理由（如附件）外，並就上訴人之上訴理由
    說明如下：
（一）上訴意旨謂楊東誠於另案中之證述，應予採信一節：經查
      證人楊東誠於另件臺灣花蓮地方法院94年度訴字第 257號
      95年3月9日之言詞辯論程序，係證稱：「原告（指莊蕙瑛
      ）從左邊跨越雙黃線超越我的車，但駕駛座左車頭還是壓
      在雙黃線上，沒有完全回到原車道，然後我就看到被告（
      指張清一）的聯結砂石車開始失控，當時原、被告的車距
      離應該有30公尺……原告超過我的車之後，他的前面還有
      別台車，……我推測他是想要超過他前面那台車」、「（
      法官問：（提示現場圖）碰撞時被告的車是否已經回到北
      上車道？）原告的車應該還在雙黃線上就發生碰撞，但我
      不確定。我只知道原告超過我的車時，車還在雙黃線上」
      等語，經本院調取上開案號卷宗核閱無訛。惟證人楊東誠
      上開證詞，顯與張清一供稱肇事前莊蕙瑛車輛前方並無其
      他車輛等語不符，已值存疑；雖證人楊東誠與張清一並無
      特別關係，然證人楊東誠所駕車輛係緊接在張清一所駕車
      輛後撞擊莊蕙瑛所駕車輛之人，其證述是否有偏頗亦有可
      疑。且若莊蕙瑛與張清一所駕兩車相距如楊東誠所述之30
      公尺，由現場圖顯示，莊蕙瑛所駕車輛在距離碰撞點約23
      .7  公尺以上之距離，即採取緊急煞車，足見當時二車相
      距仍遠，張清一應可採取應變措施，此與張清一將車輛駛
      入對向車道之系爭車禍現場跡證不符，顯然有違常理，而
      難以採據。蓋縱本件系爭車禍係莊蕙瑛所駕車輛跨越雙黃
      線之不當行為所致，則衡諸一般人遇有外物來襲而做閃避
      反應之際，均係向來襲外物之反方向閃躲，始符常理；然
      觀之本件張清一所駕車輛之煞車痕、刮地痕及車頭均偏向
      左側，即迎面向莊蕙瑛所駕車輛之車道駛入，實與常情相
      違。綜上，證人楊東誠之證述，尚難採為有利於上訴人之
      佐證，則上訴意旨此部分所指，並無可採。
（二）另上訴人主張應採信臺灣省車輛行車事故覆議鑑定委員會
      （以下簡稱覆議鑑定委員會之鑑定）之鑑定意見一節：本
      件系爭車禍之肇事原因，經送臺灣省花東區車輛行車事故
      鑑定委員會鑑定意見，及逢甲大學車輛行車事故鑑定研究
      所中心鑑定結果，其肇事分析略以：張清一駕駛營業大貨
      車行經無號誌之交叉路口，跨越中心分向限制線，侵入來
      車道，為肇事原因；莊蕙瑛駕駛自小客車、楊東誠駕駛營
      業大貨車，均無肇事因素。復經本院佐以卷內道路交通事
      故調查報告表暨所附現場圖、現場照片所示，車輛行進路
      線、碰撞點、煞車痕、刮地痕、停車位置等相關現場跡證
      綜合判斷，對於肇事原因，亦與上開鑑定結果認定相符。
      而覆議鑑定委員會之鑑定結果，與上開鑑定結果不符，係
      引用楊東誠之不實證述為推論，其鑑定結果自不足採；況
      另件本院96年度上易字第46號上訴人與莊蕙瑛間之損害賠
      償事件，就本件系爭車禍之肇事原因，亦不採覆議鑑定委
      員會之鑑定結果，有該事件判決在卷足稽。是上訴人主張
      本件系爭車禍之肇事原因，應採覆議鑑定委員會之鑑定意
      見，亦無可取。
四、綜上所述，本件被上訴人之主張為可採，上訴人所辯尚無可
    取。原審判命上訴人給付前揭金額，並依聲請酌定擔保金額
    宣告准予假執行，於法並無不合。上訴意旨指摘原判決不當
    ，求予廢棄改判，為無理由，應予駁回其上訴。
據上論結，本件上訴為無理由，依民事訴訟法第454條、第449條
第1項、第78條，判決如主文。
中    華    民    國    97    年    9     月    19    日
                        審判長法  官  何方興
                              法  官  林鳳珠
                              法  官  林德盛
以上正本係照原本作成。
本件不得上訴。
                              書記官  劉妙娘
中    華    民    國    97    年    9     月    19    日
附件：
臺灣花蓮地方法院民事判決               94年度訴字第135號
原      告  台灣產物保險股份有限公司
                      設台北市○○路四九號八之九樓
法定代理人  丁○○    住台北市○○路四九號八之九樓
                      送達代收人  游祥琳
                      住台北市○○路四九號九樓
訴訟代理人  乙○○    住台北市○○路四九號九樓
被      告  莊蕙瑛    住花蓮縣吉安鄉○○村○○路一六三號
訴訟代理人  黃健弘律師
複代理人    曾泰源律師
被      告  長雄交通企業股份有限公司
                      設花蓮縣吉安鄉○里村○里○街35號之
                        右
法定代理人  甲○○    住花蓮縣吉安鄉○里村○鄰○里○街61
                        號
訴訟代理人  邱錫樑    住花蓮縣吉安鄉○里村○里○街61號
被      告  張清一    住台東縣成功鎮○○里○鄰○○街8號之
                        5
                      身分證統一編號：Ｚ000000000號
上列當事人間請求侵權行為損害賠償事件，本院於中華民國96年
4月3日言詞辯論終結，判決如下：
    主    文
被告長雄交通企業股份有限公司、張清一應連帶給付原告新臺幣
陸拾柒萬玖仟貳佰貳拾參元，及均自民國96年1月24日起至清償
日止，按年息百分之五計算之利息。
原告其餘之訴駁回。
訴訟費用由被告長雄交通企業股份有限公司、張清一連帶負擔十
分之七，餘由原告負擔。
本判決第一項於原告以新台幣貳拾貳萬柒仟元供擔保後得假執行
。
原告其餘假執行之聲請駁回。
    事實及理由
壹、程序部分：
一、按訴狀送達後，原告不得將原訴變更或追加他訴，但請求之
    基礎事實同一、擴張或減縮應受判決事項之聲明、不甚礙被
    告之防禦及訴訟之終結者，不在此限；被告於訴之變更或追
    加無異議，而為本案之言詞辯論者，視為同意變更或追加，
    民事訴訟法第255條第1項第2款、第3款、第7款及第2項分別
    定有明文。本件原告起訴時，原列長旭交通企業股份有限公
    司（下稱長旭公司）為被告，嗣於民國96年1月16日具狀撤
    回對長旭公司之訴，改列長雄交通企業股份有限公司（下稱
    長雄公司）為被告（詳本院卷第145頁），並於96年3月1日
    言詞辯論期日，當庭減縮利息之請求均自起訴狀繕本送達被
    告長雄公司之翌日起算（詳本院卷第164頁），核其請求之
    基礎事實同一，就利息部分為減縮應受判決事項之聲明，且
    並無礙於被告之防禦及訴訟之終結，被告復均無異議而為本
    案之言詞辯論，揆諸上揭規定，本院認應予准許。
二、被告張清一經合法通知無正當理由，未於言詞辯論期日到場
    ，核無民事訴訟法第386條所列各款情形，爰依原告聲請，
    由其一造辯論而為判決。
貳、實體部分：
一、原告起訴主張：民國93年6月11日下午4時10分許，駕駛車號
    G6-3953號自小客車之被告莊蕙瑛與駕駛長雄公司所有車號
    GT-692號營業用大貨車之被告張清一，於沿花蓮縣台九線分
    別由南往北及由北往南方向行駛，途經花蓮縣鳳林鎮台九線
    235公里5百公尺處時，因駕駛不慎，撞損原告承保由楊東誠
    駕駛之友豐交通有限公司（下稱友豐公司）所有車號718-GB
    號營業用曳引車（下稱系爭車輛），案經花蓮縣警察局鳳林
    分局（下稱鳳林分局）車禍處理小組處理，且經台灣省車輛
    行車事故覆議鑑定委員會（下簡稱覆議委員會）鑑定結果，
    認為原告所城堡之系爭曳引車無肇事因素，故應由被告莊蕙
    瑛及長雄公司之駕駛即被告張清一共同承擔肇事責任，而被
    告張清一係受僱於被告長雄公司，依法被告應連帶賠償因此
    所生之損害。原告承保系爭營業曳引車所受損害之修復費用
    計新臺幣（下同）977,000元（其中工資費用為153,700元、
    塗裝費用為6,000元，材料費用為890,930元，總計應為
    1,050,630元，協調後折扣70,630元材料費，以980,000元交
    修，原告依保險契約扣除被保險人自負額3,000元後，賠付
    977,000元），原告已依保險契約賠付被保險人，爰依保險
    法第53條、侵權行為之法律關係，提起本件訴訟等語，並聲
    明：(1)被告應連帶給付原告977,000元，及自起訴狀繕本送
    達長雄公司翌日（即96年1月24日）起至清償日止，按年息
    5%計算之利息；(2)願供擔保請准宣告假執行。
三、被告張清一並未到場，亦未為何聲明或陳述，被告莊蕙瑛及
    被告長雄公司對於原告主張於上述時、地發生車禍，致原告
    所承保之系爭車輛受損等情均不爭執，然分別以下詞置辯：
（一）被告莊蕙瑛部分：本件車禍事故係因被告張清一之過失所
      致，被告莊蕙瑛並無過失，原告自無對被告莊蕙瑛行使代
      位權之可言。雖覆議委員會認為依警卷之跡證資料研析，
      系爭車禍之發生，「莊蕙瑛駕駛自小客車，超越前車後駛
      回本車到途中與迎面對向偏左閃避駛來之張清一駕駛營大
      貨車發生肇事之可能性較大。」，然實無法得知其究係依
      何警卷之跡證資料而得到上開結論，因被告莊蕙瑛若真有
      超越前車之情形，張清一欲閃避其車應向右閃避，豈有駛
      入對向車道向左閃避之理？且若張清一向左閃避莊蕙瑛之
      車，莊蕙瑛豈有仍駛回本車道而與張清一迎面對撞之可能
      ？且若莊蕙應係超越前車而發生本件事故，該「前車」當
      不免亦遭波及，然事故現場均不見該「前車」之存在，足
      見覆議委員會之意見，並無所據。縱認被告莊蕙瑛亦有過
      失，則原告所得代位請求之金額應只以零件折舊後之損害
      額為限，不得請求全部之理賠金等語。並聲明：(1)原告之
      訴駁回。(2)如受不利判決，願供擔保，請准免為假執行。
（二）被告長雄公司：系爭車禍之發生主要係因為被告莊蕙瑛超
      越雙黃線於對向超車中，被告張清一為了閃避莊蕙瑛之來
      車所致，是被告莊蕙瑛之過失責任較大。台灣省花東區車
      輛行車事故鑑定委員會（下簡稱鑑定委員會）鑑定時，並
      無詳細之車輛受損相關資料且證人楊東誠並未到場，另逢
      甲大學車輛行車事故鑑定研究中心（下簡稱逢甲大學）鑑
      定時，並無明確之車輛受損相關位置資料，致鑑定有誤差
      ，應以覆議委員會之鑑定結果為據。並請求傳訊證人楊東
      誠，及聲請逢甲大學覆鑑。並聲明：原告之訴駁回。
四、兩造協議不爭執之事實：
（一）被告張清一為受僱於被告長雄公司之營業貨運聯結車駕駛
      ，於93年6月11日下午4時10分許，駕駛曳引車頭車牌號碼
      為GT-692號之營業貨運聯結車，沿花蓮縣省道台九線公路
      由北往南方向行駛，行經該公路235公里500公尺路段處（
      即花蓮縣鳳林鎮）時，先後與對向駛來分別由被告莊蕙瑛
      駕駛之車牌號碼G6-3953號之自用小客車、原告承保由訴
      外人楊東誠駕駛曳引車頭之車牌號碼718-GB號之營業貨運
      聯結車相撞肇事。
（二）訴外人楊東誠所駕駛之上述車號718-GB號系爭車輛，係運
      輸業用貨車，領照使用日係91年8月6日，至93年6月11日
      事故發生時，已使用1年10月。
（三）上述系爭車輛為友豐交通有限公司（下稱友豐公司）所有
      ，並向原告投保車體險。原告因該車於系爭車禍中所受損
      害，修理費共計支出977,000元（其中工資153,700元、材
      料890,930元、塗裝6,000元、總計應為1,050,630元，協
      調後以980,000元交修，再扣除自負額3,000元）。
（四）系爭車禍經送鑑定結果：
   1、台灣省花東區車輛行車事故鑑定委員會鑑定意見認為：張
      清一駕駛營大貨車行經無號誌之交岔路口，跨越中心分向
      限制線，侵入來車道，為肇事原因；莊蕙瑛駕駛自小客車
      、楊東誠駕駛營大貨車，均無肇事因素。
   2、台灣省車輛行車事故覆議鑑定委員會覆議鑑定意見，則依
      據(1)現場圖、(2)訴外人楊東誠及被告張清一警詢筆錄、(3)
      車禍後各車車損及停放相關位置角度等資料，認為：系爭
      車禍因被告莊蕙瑛駕駛自小客車，超越前車後駛回本車道
      途中與迎面對向偏左閃避駛來之張清一駕駛營大貨車發生
      肇事之可能性較大。而認為系爭車禍之發生僅楊東誠可確
      認無肇事因素。
   3、逢甲大學車輛行車事故鑑定研究中心鑑定結果為：張清一
      駕駛營大貨車行經無號誌之交岔路口，跨越中心分向限制
      線，侵入來車道，為肇事原因；莊蕙瑛駕駛自小客車、楊
      東誠駕駛營大貨車，均無肇事因素。
（五）被告張清一因系爭車禍過失致莊蕙瑛傷害案件，業經本院
      及花蓮高分院分別以94年度交易緝字第2號、95年度交上
      易字第3號判處有期徒刑7月確定。上述二判決皆認為系爭
      車禍僅被告張清一有過失，而未採前開覆議鑑定意見。
五、兩造協議爭點限縮如下：
（一）被告張清一、莊蕙瑛就系爭車禍有無過失？過失比例為何
      ？
（二）原告所得主張之賠償金額為何？
六、本院之判斷：
（一）本院依職權向鳳林分局函調該分局處理上開交通事故資料
      （含筆錄、照片、現場圖等），並調閱本院94年度交易緝
      字第2號刑事卷宗（下稱本院卷，含警卷、偵查卷及台灣
      高等法院花蓮分院95年度交上易字第3號刑事卷）及本院
      94年度訴字第257號莊蕙瑛訴請被告張清一、長雄公司損
      害賠償事件之民事卷宗（下稱另案卷宗）核閱結果，認定
      如下：
   1、依道路交通事故調查報告表暨所附現場圖、現場照片所示
      ：本件碰撞點、刮地痕及散落物均在北上車道內（即被告
      莊蕙瑛及訴外人楊東誠所駕駛之系爭車輛車道）；圖右方
      二條煞車痕應係被告張清一（A車）右前輪、左後輪之煞
      車痕，距離中心分向限制線分別為1.4公尺、0.2公尺；圖
      左方最下面、最長之一條煞車痕則為被告莊蕙瑛（B車）
      造成；圖左方上面二條煞車痕間距為2.3公尺，為訴外人
      楊東誠（C車）之煞車痕；撞擊後，被告張清一（A車）之
      車身全部停止在北上車道，車頭往左偏並超出路面邊緣，
      莊蕙瑛（B 車）之車身完全超出路面邊緣，車頭則往右偏
      ，楊東誠（C 車）之車身大部分尚在北上車道，車頭略往
      左偏、部分侵入南下車道，顯見本件被告莊蕙瑛與被告張
      清一發生車禍之撞擊點是在北上車道之路邊，此與證人即
      本件到場處理及繪製現場圖之警員江金福於本院刑事庭審
      理中證稱：圖上的刮地痕均是在北上車道內，且是直接從
      北往南刮地，應是當次車禍所造成之新刮地痕無誤；而圖
      上我標示「右前輪、左後輪」之煞車痕，因為是二輪的痕
      跡，與一般車子只有一輪痕跡不一樣，還有從兩煞車痕之
      間距，所以我研判是被告張清一的大貨車（A車）造成之
      煞車痕；又我確定圖上最下面、最長的那條是莊蕙瑛的自
      小客車（B車）之煞車痕，是因為該條煞車痕是單輪的輪
      胎痕，且現場就這麼一條單輪的煞車痕，其他的都是雙輪
      的煞車痕等語（詳本院刑事卷第77至79頁）互核的結果，
      均相符合。且依上開被告張清一與被告莊蕙瑛之車輛行進
      路線、碰撞點、煞車痕、刮地痕、停止位置等相關現場跡
      證綜合判斷，倘如被告長雄公司所辯本件車禍之發生係因
      被告莊蕙瑛違規超車所致，則衡諸一般人遇有外物來襲而
      作閃避反應之際，均係向來襲外物之反方向作閃躲，以避
      免正面衝撞之嚴重結果，則本件碰撞點應係在被告張清一
      行駛之南下車道內，始符常理，然觀之被告張清一車輛之
      煞車痕、刮地痕及車頭均係偏向左側，即迎面向被告莊蕙
      瑛之車道駛入，反觀被告莊蕙瑛之車頭係往右閃躲，且整
      輛車因閃避突然侵入其車道之被告車輛，已超出路面邊緣
      而掉落路旁田地等情，有前開現場圖及現場照片可證，足
      見被告長雄公司辯稱被告張清一係為閃避被告莊蕙瑛之來
      車始駛向對向車道等語，與常情不符，不足採信。
   2、證人楊東誠雖於警詢及另案中證稱：本件車禍係被告莊蕙
      瑛的車輛跨越雙黃線要超車，致對向之被告張清一踩煞車
      閃避不及而往北上車道滑行等語，然其證述不惟與被告張
      清一於警詢中陳稱：G6-3953號自小客車進入南下車道不
      是作超車動作，該自小客車前方沒有車輛等語（詳本院卷
      第16、17頁）不符，且由現場圖所示，被告莊蕙瑛在距離
      碰撞點處約23.7公尺以上之距離（16.4＋7.3＋一小段距
      離不詳之長度）即採取緊急煞車，其煞車起點更為北上車
      道偏道路邊緣，何來證人楊東誠所述之超車侵入被告張清
      一所駕車之南下車道？縱認被告莊蕙瑛當時有欲超車而曾
      侵入南下車道，然莊蕙瑛既能將車輛駛回車道，並採取煞
      閃等動作，足見當時二車仍相距甚遠，被告張清一當可從
      容採取應變措施，何以會將車輛駛入對向車道導致本件車
      禍事故之發生？是證人楊東誠上開所述，與前開車禍現場
      跡證及常理均完全不符，難以採據。
   3、再參以本件車禍之肇事原因，經送鑑定委員會鑑定結果，
      認定：張清一駕駛營大貨車行經無號誌之交岔路口，跨越
      中心分向限制線，侵入來車道，為肇事原因；莊蕙瑛駕駛
      自小客車、楊東成駕駛營大貨車，均無肇事因素等語（詳
      本院卷第84、85頁），復送往逢甲大學鑑定，其肇事分析
      略以：依據編號三照片所示，被告張清一車頭煞車痕由台
      九線南下車道起始，跨越雙黃線至對向車道，顯示其車行
      方向偏左且踩煞車，侵入來車道，又依據照片所示莊蕙瑛
      自小客車車損狀況，顯示該自小客車左前車頭部分遭受撞
      擊，本中心綜合研判莊車遭撞擊部位為左前角，而張車為
      車頭保險桿位置。又警繪事故現場圖上莊蕙瑛車輛煞車痕
      跡研判不可能有超越前車侵入來車道後，再快速回本車道
      後煞車發生事故之可能，故本中心依上述條件以及事故後
      車輛位置進行還原，研判張清一拖車頭緊急煞車侵入對向
      車道，保險桿左前角撞擊自小客車引擎蓋左前，自小客車
      被往後推後，拖車頭持續往左閃避，造成拖車頭右側車身
      等語（詳本院卷第135、136頁）與自小客車左側車身再次
      撞擊，兩車相撞後，往路旁水溝凹陷處移動，又因水溝旁
      有障壁擋住，使兩車掉落至水溝凹陷處。故肇事責任之分
      析結果為：張清一駕駛營大貨車行經無號誌之交岔路口，
      跨越中心分向限制線，侵入來車道，為肇事原因；莊蕙瑛
      駕駛自小客車、楊東誠駕駛營大貨車，均無肇事因素。均
      與本院為同樣之認定。至覆議鑑定委員會之覆議鑑定結果
      雖略稱：莊蕙瑛駕駛自小客車，超越前車後駛回本車道途
      中與迎面對向偏左閃避駛來張清一駕駛營大貨車發生肇事
      之可能性較大等語，並於95年4月10日函覆本院其覆議之
      理由係依據(1)警圖繪示張清一車於現場所留之煞車痕起點
      位置，係在其本車道內、(2)訴外人楊東誠及被告張清一警
      詢筆錄、(3)車禍後各車車損及停放相關位置角度等資料研
      析認定（詳本院卷第133頁），然其所據之證人楊東誠所
      言，業經本院認定與事實不符不可採信，而被告張清一之
      煞車痕起點處及車禍後各車車損及停放相關位置角度等資
      料，均無從因此推論得到覆議鑑定之結果，故本院認為覆
      議鑑定之意見且與上開事證不符，無可採信。被告長雄公
      司僅空言送逢甲大學鑑定的資料不齊全，不能清楚顯示路
      況等語，致鑑定有誤等語，惟未能舉出有何資料不全或應
      再補充何資料始屬完全等情，其所辯顯無可採。
   4、按汽車在雙向二車道行駛時，在劃有分向限制線之路段，
      不得駛入來車之車道內，道路交通安全規則第97條第2款
      定有明文。被告張清一考領有駕駛執照，自應遵守上開法
      律規定，並負有注意義務，而依當時天候狀況及其智識程
      度，並無不能注意之情事，被告張清一竟疏於注意而越線
      入侵來車道，致與被告莊蕙瑛所駕車輛相撞，被告張清一
      為肇事原因，而被告莊蕙瑛並無肇事因素，理由已詳如上
      述，並有上開鑑定委員會及逢甲大學之意見書各乙份足資
      參照。從而，本件車禍應由被告張清一負全部肇事責任，
      原告主張被告莊蕙瑛亦應連帶負責等語，則無所據，應予
      駁回。
七、按因故意或過失，不法侵害他人之權利者，負損害賠償責任
    ；受僱人因執行職務，不法侵害他人之權利者，由僱用人與
    行為人連帶負損害賠償責任；汽車、機車或其他非依軌道行
    駛之動力車輛，在使用中加損害於他人者，駕駛人應賠償因
    此所生之損害；不法毀損他人之物者，被害人得請求賠償其
    物因毀損所減少之價額，民法第184條第1項前段、第188 條
    第1項前段、第191條之2前段、第196條分別定有明文。次按
    被保險人因保險人應負保險責任之損失發生，而對於第三人
    有損失賠償請求權者，保險人得於給付賠償金額後，代位行
    使被保險人對於第三人之請求權。但其所請求之數額，以不
    逾賠償金額為限，保險法第53條第1項亦有明文。又民法第
    196條所謂減損之價額，係以該被毀損之物，在將毀未毀當
    時之價值作為計價時點，若該被毀損之物並非新品，則該物
    當時之價值，即為其被毀損致無法利用之損害價額，是倘一
    舊品遭毀損，而以新品更換之，就該物品而言，其更換後之
    價值反而高於更換前，此一情形即非所謂「賠償其物因毀損
    所減少之價額」，亦非所謂「回復原狀」之意旨，是計算損
    害價額時，對於以新品更換舊品情形，自以將新品與舊品間
    之差額委由原所有人承擔較為公平，此一差額，即所謂「折
    舊」，而侵權行為人所賠償者，即該被毀損物在將毀未毀當
    時之價值，如此始符所謂「賠償其物因毀損所減少之價額」
    ，亦與所謂回復原狀之精神相符。查原告主張其承保系爭營
    業曳引車因系爭車禍支出修復費用977,000元（其中工資費
    用為153,700元、塗裝費用為6,000元，材料費用為890,930
    元，總計應為1,050,630元，協調後折扣70,630元材料費，
    以980,000元交修，原告依保險契約扣除被保險人自負額
    3,000元後，賠付977,000元）之事實，已如前述，並據原告
    提出估價單及統一發票以為證，是原告自得依民法第191條
    之2、第196條及保險法第53條第1項規定，代位請求被告賠
    償系爭車輛因車禍所生之損害即減少之價額。次查本件系爭
    營業貨運曳引車係運輸業用貨車，領照使用日係91年8 月6
    日，有原告提出行車執照影本1件為證（詳本院卷第147 頁
    ），並為被告所不爭執，至93年6月11日事故發生時，已使
    用1年10月，依行政院公佈之固定資產耐用年限數表及固定
    資產折舊率表，以平均法計算之，系爭車輛之耐用年數為4
    年，每年折舊千分之250，又依營利事業所得稅結算申報查
    核準則第95條第8項規定，提列折舊以年為計算單位，其使
    用期間未滿1年者，按實際使用月數相當於全年之比例計算
    之，不滿1月者，以月計，是本件零件部分應折舊之金額為
    300,777元｛計算式：（000000-000000/5）×1/4×22/12=
    300777，元以下四捨五入｝，故折舊後得請求之零件金額應
    為519,523元（計算式：000000- 000000=519523），工資及
    塗裝部分共計159,700元（153700＋6000＝159700）則不予
    折舊，合計金額應為679,223元（519523 +159700=679223）
    。故原告請求679,223元為有理由。逾此範圍之請求，則無
    理由，應予駁回。
八、從而，原告本於保險法第53條規定及侵權行為法律關係請求
    被告長雄公司、張清一連帶賠償679,223元，及自起訴狀繕
    本送達被告長雄公司翌日即96年1月24日起至清償日止，按
    年息5%計算之利息，為有理由，應予准許。逾此範圍之請求
    ，則無理由，應予駁回。原告陳明願供擔保以代釋明請准宣
    告假執行，就原告勝訴部分經核並無不合，爰酌定相當擔保
    金額准許之，至於原告敗訴部分其假執行之聲請已無依據，
    應併予駁回。
九、本件事證已臻明確，兩造其餘攻擊防禦方法與舉證，均無礙
    勝負判斷，爰不一一論列，被告長雄公司聲請再傳訊證人楊
    東誠，以及再次送逢甲大學為肇事責任之鑑定，亦均核無必
    要，併予敘明。
十、訴訟費用負擔之依據：民事訴訟法第79條、第85條第2項。
中    華    民    國    96    年    4     月    24    日
                臺灣花蓮地方法院民事庭
                    法      官  陳雅敏


司法院資訊處製作；財團法人民間司法改革基金會備份。
